臺灣新北地方法院刑事判決
111年度金訴字第102號
公  訴  人  臺灣新北地方檢察署檢察官
被      告  盧聖義




上列被告因違反洗錢防制法等案件，經檢察官提起公訴（110年
度偵字第43238號、第45945號、第46537號）及移送併辦（110年
度偵字第42911號、第44075號、111年度偵字第7602號），本院
合議庭裁定改行簡式審判程序，判決如下：
    主  文
盧聖義幫助犯洗錢防制法第十四條第一項之洗錢罪，處有期徒刑
貳月，併科罰金新臺幣壹萬元，罰金如易服勞役，以新臺幣壹仟
元折算壹日。緩刑肆年，並應支付如附表一所示之財產上損害賠
償。
    事  實
一、盧聖義依一般社會生活之通常經驗，應可預見提供金融帳戶
    予不相識之人，可能作為詐欺行為人收取不法所得之用，並
    以迂迴隱密方式轉移所提款項，製造資金在金融機構移動紀
    錄軌跡之斷點，以掩飾資金來源及去向，竟仍不違背其本意
    ，基於幫助洗錢及幫助詐欺取財之不確定故意，於民國110
    年5月上旬某時，在新北市中和區南華路附近某處，將其申
    辦之華南商業銀行永和分行帳號000000000000號帳戶之存摺
    與金融卡，由不詳之人前來收取，轉交與真實姓名、年籍資
    料不詳，社群網站暱稱「蔡宇」之成年人（下稱「蔡宇」，
    尚無從證明係三人以上或組織犯罪），並另行將密碼與網路
    銀行帳號、提款密碼告知「蔡宇」，表示容任該人使用上開
    帳戶，供作向不特定民眾詐欺取財犯罪使用及掩飾資金來源
    及去向，以此方式幫助詐欺之人向他人洗錢及詐取財物。該
    不詳之人取得上開金融帳戶後，即意圖為自己或他人不法所
    有，基於詐欺取財及洗錢之犯意，於附表二所示時間，以如
    附表二所示方式詐騙如附表二所示林素華、馬慶玫、孫誌騏
    、郭秀娟、楊明杉、林融徵、王茹誼等7人，致渠等信以為
    真而陷於錯誤，分別於附表二所示時間轉帳匯款至盧聖義上
    開金融帳戶內，旋遭提領或轉出，以此方式詐欺牟利，並將
    犯罪所得以現金型態轉移，藉此製造金流之斷點，使偵查機
    關難以追查勾稽帳戶金流及贓款來源、去向。嗣林素華等7
    人察覺受騙而報警處理，始悉上情。
二、案經林素華訴由桃園市政府警察局桃園分局、馬慶玫訴由高
    雄市政府警察局鼓山分局、孫誌騏訴由新北市政府警察局新
    莊分局、郭秀娟及楊明杉訴由臺中市政府警察局大甲分局、
    林融徵訴由臺中市政府警察局太平分局、王茹誼訴由臺南市
    政府警察局新化分局報告臺灣新北地方檢察署檢察官偵查起
    訴及移送併案審理。
    理  由
一、本案被告盧聖義所犯係死刑、無期徒刑、最輕本刑為3年以
    上有期徒刑以外之罪，其於準備程序中就前揭被訴事實為有
    罪之陳述，經受命法官告知簡式審判程序之旨，並聽取公訴
    人、被告之意見後，本院合議庭認為適宜由受命法官獨任進
    行簡式審判程序，依刑事訴訟法第273條之1第1項規定，裁
    定由受命法官獨任進行簡式審判程序。是本案證據之調查，
    依刑事訴訟法第273條之2規定，不受同法第159條第1項、第
    161條之2、第161條之3、第163條之1及第164條至第170條所
    規定證據能力認定及調查方式之限制，合先敘明。
二、上開事實，業據被告於警詢、偵查中陳述綦詳並於本院準備
    程序暨審理中均坦承不諱（見臺灣新北地方檢察署110年度
    偵字第43238號卷《下稱偵一卷》第103頁至第105頁、同檢察
    署110年度偵字第45945號卷《下稱偵二卷》第57頁至第29頁、
    同檢察署110年度偵字第46537號卷《下稱偵三卷》第7頁至第9
    頁、第37頁至第39頁、同檢察署110年度偵字第42911號卷《
    下稱偵四卷》第63頁至第64頁、本院111年度金訴字第102 號
    卷《下稱本院卷》第80頁、第88頁、第91頁、第92頁），核與
    證人即告訴人林素華、馬慶玫、孫誌騏、郭秀娟、楊明杉、
    林融徵、王茹誼與證人余嘉德於警詢時指證或證述之受詐騙
    情節相符（偵一卷第15頁至第22頁、偵二卷第11頁至第15頁
    、偵三卷第11頁至第12頁、偵四卷第19頁及背面、第41頁及
    背面、臺灣新北地方檢察署110年度偵字第44075號卷《下稱
    偵五卷》第9頁至第11頁、同檢察署111年度偵字第7602號卷《
    下稱偵六卷》第13頁至第15頁），並有被告上開帳戶之開戶
    資料及交易明細表、告訴人郭秀娟之銀行帳戶交易明細表、
    存摺及內頁影本網路轉帳交易明細、銀行匯款認證單、匯款
    委託書、通訊軟體對話紀錄及網路訊息擷圖各1份附卷可稽
    （偵一卷第24之1頁至第24之4頁、第59頁至第72頁、偵二卷
    第19頁、第23頁至第29頁、偵三卷第13頁至第17頁、第25頁
    至第26頁、偵四卷第13頁至第18頁、第20頁至第34頁、第43
    頁、第46頁至第55頁背面、第66頁至第75頁背面、偵五卷第
    15頁至第22頁、第63頁至第73頁、第77頁、偵六卷第27頁至
    第37頁），足認被告前開任意性自白與事實相符，堪以採信
    。綜上所述，本案事證明確，被告犯行堪以認定，應依法論
    科。
三、論罪：
(一)按刑法第30條之幫助犯，係以行為人主觀上有幫助故意，客
    觀上有幫助行為，即對於犯罪與正犯有共同認識，而以幫助
    意思，對於正犯資以助力，但未參與實行犯罪之行為者而言
    。幫助犯之故意，除需有認識其行為足以幫助他人實現故意
    不法構成要件之「幫助故意」外，尚需具備幫助他人實現該
    特定不法構成要件之「幫助既遂故意」，惟行為人只要概略
    認識該特定犯罪之不法內涵即可，無庸過於瞭解正犯行為之
    細節或具體內容。此即學理上所謂幫助犯之「雙重故意」。
    金融帳戶乃個人理財工具，依我國現狀，申設金融帳戶並無
    任何特殊限制，且可於不同之金融機構申請多數帳戶使用，
    是依一般人之社會通念，若見他人不以自己名義申請帳戶，
    反而收購或借用別人之金融帳戶以供使用，並要求提供提款
    卡及告知密碼，則提供金融帳戶者主觀上如認識該帳戶可能
    作為對方收受、提領特定犯罪所得使用，對方提領後會產生
    遮斷金流以逃避國家追訴、處罰之效果，仍基於幫助之犯意
    ，而提供該帳戶之提款卡及密碼，以利洗錢實行，仍可成立
    一般洗錢罪之幫助犯（最高法院刑事大法庭108年度台上大
    字第3101號裁定意旨參照）。
(二)被告將上開金融帳戶之存摺與金融卡輾轉交付予「蔡宇」，
    並告知密碼與網路銀行帳號、提款密碼，使詐騙行為人得持
    之對告訴人7人施以詐術，致其等陷於錯誤，並依指示轉帳
    匯款至上開帳戶，旋遭轉匯或提領一空，已如上述。被告所
    為固未直接實行詐欺取財、掩飾或隱匿特定犯罪所得之本質
    、來源、去向、所在之構成要件行為，惟其提供本案金融帳
    戶予「蔡宇」，確對本案之詐騙行為人遂行詐欺取財、掩飾
    或隱匿特定犯罪（詐欺取財罪屬洗錢防制法第3條第2款之特
    定犯罪）所得之本質、來源、去向、所在資以助力，有利詐
    欺取財及洗錢之實行。是核被告所為，係犯刑法第30條第1
    項前段、第339條第1項之幫助詐欺取財罪及刑法第30條第1
    項前段、洗錢防制法第2條第2款、第14條第1項之幫助洗錢
    罪。
(三)又檢察官另就告訴人郭秀娟、楊明杉、林融徵、王茹誼遭詐
    騙部分移送併辦（移送併辦案號：110年度偵字第42911號、
    第44075號、111年度偵字第7602號），此部分犯罪事實核與
    原偵查起訴且經本院論罪科刑之告訴人林素華、馬慶玫、孫
    誌騏遭詐騙部分事實有想像競合犯之裁判上一罪關係（詳後
    ），依審判不可分之原則，本院自仍得併予審理。
(四)被告以同一提供本件金融帳戶存摺、金融卡含密碼、網路銀
    行帳號、密碼之行為，幫助詐騙行為人先後詐騙告訴人7人
    之財物，並均同時觸犯前揭幫助詐欺取財罪及幫助洗錢罪，
    為想像競合犯，應依刑法第55條前段規定，從一重之幫助洗
    錢罪處斷。
(五)至起訴書犯罪事實欄固記載被告交付帳戶之對象為「詐欺集
    團」，然本件並無事證足資認定向被告收取之人或實際詐騙
    之人之真實身分，亦無從得知其等是否實為同一人，故無事
    證足認本件參與詐欺或洗錢犯行之人有三人以上或其等所為
    符合組織犯罪防制條例認定之組織樣態，自無三人以上共犯
    詐欺取財罪或違反組織犯罪條例之情事，附此敘明。
四、科刑：
(一)被告係基於幫助之犯意，而並未實際參與詐欺取財及洗錢犯
    行，所犯情節較正犯輕微，為幫助犯，爰依刑法第30條第2
    項規定減輕其刑。
(二)次按犯洗錢防制法第14條、第15條之罪，在偵查或審判中自
    白者，減輕其刑，同法第16條第2項定有明文。本件被告於
    本院準備程序及審理時，均坦承有上開洗錢犯行，應認符合
    洗錢防制法第16條第2項規定，予以減輕其刑，並與前揭減
    刑事由依刑法第70條規定遞減之。
(三)爰以行為人之責任為基礎，審酌被告提供上開金融帳戶供他
    人詐欺取財，助長詐騙財產犯罪之風氣，且因其提供個人帳
    戶，金流不透明，致使執法人員難以追查該詐騙集團成員之
    真實身分，增加被害人尋求救濟之困難，並擾亂金融交易往
    來秩序，危害社會正常交易安全，行為應予非難，惟考量被
    告犯後坦承犯行，態度良好，且於本院審理時與告訴人林融
    徵、王茹誼調解成立，告訴人林融徵、王茹誼均表示願給予
    被告自新之機會，請求從輕量刑，其餘告訴人則未到庭致未
    能調解成立等情，有本院調解筆錄1份在卷可稽，兼衡其犯
    罪之手段、所詐取財物之金額、其角色分工非居於主導或核
    心地位、被告並無前科之素行紀錄、及其為高職畢業之智識
    程度，於審理時自陳現從事按摩工作、月入約2萬餘元、未
    婚無子女、需扶養父親等語，暨其家庭經濟狀況為勉持（參
    見本院卷第92頁審理筆錄、第15頁被告戶政資料查詢結果、
    偵三卷第7頁之警詢筆錄所載受詢問人資料欄）等一切情狀
    ，量處如主文所示之刑，並就併科罰金部分諭知易服勞役之
    折算標準。又洗錢防制法第14條之法定刑度為「7年以下有
    期徒刑，併科新臺幣5百萬元以下罰金」，其最重本刑已逾5
    年，不符刑法第41條第1項之規定，故毋庸諭知易科罰金之
    折算標準，併此敘明。
五、緩刑：
　　又被告前未曾因故意犯罪受有期徒刑以上刑之宣告，有臺灣
    高等法院被告前案紀錄表在卷可按，念其因一時失慮，致罹
    本罪，事後已坦承犯行，深具悔意，且業與告訴人林融徵、
    王茹誼調解成立，願賠償其等損害，告訴人林融徵、王茹誼
    均表示願給予被告緩刑之機會，其餘告訴人則未到庭致未能
    調解成立等情，有前述調解筆錄表可佐，堪認被告確有悔意
    ，且已盡力修復其犯罪所造成之損害，信其經此偵審程序及
    科刑之宣告，自當知所警惕，而無再犯之虞，本院認尚無逕
    對被告施以短期自由刑之必要，故對被告宣告如主文所示之
    刑，以暫不執行為適當，爰依刑法第74條第1項第1款之規定
    ，並斟酌被告與告訴人林融徵、王茹誼所約定之還款期限，
    併予宣告緩刑4年，以啟自新。另為確保被告緩刑之宣告能
    收具體之成效，且期使被告確切明瞭其等行為對社會所造成
    之危害，以培養正確法治觀念，並審酌被告與告訴人林融徵
    、王茹誼之調解條件，為期被告能確實履行上開賠償承諾，
    爰併依刑法第74條第2項第3款之規定，命被告應向告訴人林
    融徵、王茹誼支付如附表一所示之損害賠償。倘被告違反上
    開應行負擔之事項且情節重大者，依刑法第75條之1第1項第
    4款之規定，其緩刑之宣告仍得由檢察官向本院聲請撤銷，
    附此敘明。至其餘告訴人林素華、馬慶玫、孫誌騏、郭秀娟
    、楊明杉部分雖未於本案審理中與被告獲致和解，然仍得依
    民事訴訟程序對被告求償，而無礙其權益，自不待言。
六、本件無應沒收之物：
(一)再被告固有將上開帳戶提供他人遂行詐欺取財之犯行，業經
    本院認定如前，被告於偵查中陳稱：伊並未拿到報酬等語；
    於本院準備程序陳稱：伊並沒有拿到報酬等語（本院卷第80
    頁），而依卷內事證亦無證據足證被告交付帳戶供他人使用
    係受有報酬，或實際已獲取詐欺犯罪之所得，是依罪證有疑
    利益歸於被告之原則，難認被告有因本案犯行而有犯罪所得
    。另未扣案之其餘贓款部分，卷內並無其他證據可證明被告
    有實際取得該等贓款，自無從對被告宣告沒收。
(二)末按犯第14條之罪，其所移轉、變更、掩飾、隱匿、收受、
    取得、持有、使用之財物或財產上利益，沒收之，固為洗錢
    防制法第18條第1項前段所明定，惟本案被告所為係洗錢防
    制法第14條第1項洗錢罪之幫助犯，其犯罪態樣與實施犯罪
    之正犯有異，所處罰者乃其提供助力之行為本身，而非正犯
    實施犯罪之行為，因此幫助犯不適用責任共同之原則，對於
    正犯所移轉、變更、掩飾、隱匿、收受、取得、持有、使用
    之財物或財產上利益，自毋庸為沒收之宣告，併此敘明。
據上論斷，應依刑事訴訟法第273條之1第1項、第299條第1項前
段（依刑事判決精簡原則，僅記載程序法條文），判決如主文。
本案經檢察官吳育增偵查起訴及檢察官黃彥琿、曾開源、王聖涵
移送併辦，由檢察官吳宗光到庭執行公訴。
中　　華　　民　　國　　111 　年　　3 　　月　　30　　日
                  刑事第十三庭  法　官  林建良   
上列正本證明與原本無異。
如不服本判決，應於判決送達後20日內敘明上訴理由，向本院提
出上訴狀 (應附繕本) ，上訴於臺灣高等法院。其未敘述上訴理
由者，應於上訴期間屆滿後20日內向本院補提理由書「切勿逕送
上級法院」。
                                書記官  陳昇宏
中　　華　　民　　國　　111 　年　　4 　　月　　1 　　日
附錄本案論罪科刑法條全文：
中華民國刑法第30條
（幫助犯及其處罰）
幫助他人實行犯罪行為者，為幫助犯。雖他人不知幫助之情者，
亦同。
幫助犯之處罰，得按正犯之刑減輕之。 

刑法第339 條：
意圖為自己或第三人不法之所有，以詐術使人將本人或第三人之
物交付者，處五年以下有期徒刑、拘役或科或併科五十萬元以下
罰金。
以前項方法得財產上不法之利益或使第三人得之者，亦同。
前二項之未遂犯罰之。
　
洗錢防制法第2 條：
本法所稱洗錢，指下列行為：
一、意圖掩飾或隱匿特定犯罪所得來源，或使他人逃避刑事追訴
    ，而移轉或變更特定犯罪所得。
二、掩飾或隱匿特定犯罪所得之本質、來源、去向、所在、所有
    權、處分權或其他權益者。
三、收受、持有或使用他人之特定犯罪所得。
　
洗錢防制法第14條：
有第二條各款所列洗錢行為者，處七年以下有期徒刑，併科新臺
幣五百萬元以下罰金。
前項之未遂犯罰之。
前二項情形，不得科以超過其特定犯罪所定最重本刑之刑。 

附表一：
1.盧聖義應給付林融徵新臺幣壹拾捌萬元，自民國111年7月起於每月15日以前分期給付伍仟元，至全部清償為止，如有一期不履行視為全部到期。上開款項應匯入林融徵指定之金融機構帳戶（帳號詳卷）。 2.盧聖義應給付王茹誼新臺幣壹萬元，自民國111年4月起於每月15日以前分期給付伍仟元，至全部清償為止，如有一期不履行視為全部到期。上開款項應匯入王茹誼之代理人指定之金融機構帳戶（帳號詳卷）。 

附表二：
編號 被詐騙 之人 詐騙方式  匯款時間  匯款金額 （新臺幣）  1 林素華  於110年1月間某時起，以通訊軟體「Line」向林素華佯稱可透過軟體「MetaTrader4」進行投資云云，致林素華陷於錯誤，依指示匯款 110年6月11日20時31分許 5萬元 （起訴書誤載為7萬元，經公訴檢察官當庭更正）  2 馬慶玫  於110年6月4日某時起，以通訊軟體「Line」向馬慶玫佯稱可透過軟體「MetaTrader4」進行投資云云，致馬慶玫陷於錯誤，依指示匯款 110年6月10日9時6分許、9時8分許 5萬元、5萬元 （共10萬元）  3 孫誌騏  於110年6月上旬某時起，誤信可透過軟體「MetaTrader4」進行投資云云，因而陷於錯誤，依指示匯款 110年6月8日10時16分許 2萬8,000元  4 郭秀娟 於110年4月21日某時，以通訊軟體「Line」向郭秀娟佯稱可投資股票，且升級至中級會員獲利較好云云，致郭秀娟陷於錯誤，依指示匯款 110年6月11日14時3分許 5萬元  5 楊明杉 於110年4月23日前某時，以通訊軟體向楊明杉佯稱可投資股票獲利云云，致楊明杉陷於錯誤，依指示匯款 110年6月21日9時30分許 30萬元  6 林融徵 於110年3月4日某時，以通訊軟體「Line」向林融徵佯稱可投資股票獲利云云，致林融徵陷於錯誤，而依指示臨櫃匯款 110年6月10日11時許 90萬元  7 王茹誼 於110年5月3日19時41分許，以通訊軟體「Line」向王茹誼佯稱可透過軟體「MetaTrader  4」進行投資云云，致王茹誼陷於錯誤，而依指示匯款 110年6月11日13時24分許 3萬6,000元